臺灣臺中地方法院民事判決
110年度簡上字第354號
上訴人即附
帶被上訴人  魏耕茂  

兼法定代理  
人          魏明洲  

共      同
訴訟代理人  鄭志明律師
被上訴人即
附帶上訴人  劉玉玲  
訴訟代理人  吳念恒律師
上列當事人間請求損害賠償事件，上訴人對於民國110年7月27日
本院民事庭110年度簡字第55號第一審判決提起上訴，被上訴人
提起附帶上訴，本院於111年5月11日言詞辯論終結，判決如下：
    主      文
上訴及附帶上訴均駁回。
上訴訴訟費用由上訴人負擔；附帶上訴費用由附帶上訴人負擔。
    事實及理由
一、按「判決書內應記載之事實，得引用第一審判決。當事人提
    出新攻擊或防禦方法者，應併記載之。判決書內應記載之理
    由，如第二審關於攻擊或防禦方法之意見及法律上之意見與
    第一審判決相同者，得引用之；如有不同者，應另行記載。
    關於當事人提出新攻擊或防禦方法之意見，應併記載之。」
    民事訴訟法第454條定有明文。依同法第436條之1第3項規定
    ，對於簡易程序第一審裁判之上訴，準用上開規定。本判決
    之事實及理由、關於攻擊或防禦方法之意見及法律上之意見
    ，均與原判決相同，爰引用之。
二、被上訴人即附帶上訴人（下稱甲○○）於上訴審補陳：
  ㈠系爭事故係因上訴人丙○○（下稱丙○○）未禮讓直行車先行，
    且無駕照仍駕車所致，丙○○原在甲○○左側車道，在超越被上
    訴人後直接右轉，甲○○顯難預見丙○○有突然轉彎之情形，亦
    無從迴避或採取任何必要之措施，難認甲○○有何違反車前狀
    況之注意義務。
  ㈡關於甲○○請求損害賠償之項目及金額部分：
　1.維骨力之藥品費用部分：
　　衛生福利部豐原醫院（下稱豐原醫院）函覆，可證服用維骨
    力有助於關節軟骨增生，即對甲○○因系爭事故所生之左側肱
    骨骨折傷害有所助益，自有其必要性。
　2.看護費用部分：
　　依中國醫藥大學附設醫院（下稱中國附醫）110年3月10日函
    覆資料，可知甲○○出院後確有受全日看護2個月之必要，而
    全日看護行情為每日2,400元。
  3.薪資損失部分：
    職災補償之勞工保險制度，並非為減輕非雇主之加害人之責
    任，不生損益相抵問題。
  4.勞動能力減損部分：
　　甲○○受自109年4月1日起有勞動能力減損，減損比例14%，
　　計算至甲○○65歲止，甲○○每月薪資應以45,800元（原審
　　係以甲○○平均薪資36,300元計算）計算，甲○○得請求之
　　勞動能力減損依霍夫曼計算法計算後應為913,066元，原審
　　僅判決749,575元。故甲○○可再請求163,491元。
　5.精神慰撫金部分：
　　依甲○○所受傷害及痛苦，甲○○應得請求65萬元之慰撫金
　　，原審僅判准15萬元。故甲○○可再請求給付50萬元。
  6.丙○○2人另主張依民法第218條規定，請求酌減本件損害賠償
    ，並不可採。
三、上訴人即附帶被上訴人丙○○、乙○○（下合稱丙○○2人
　　，分別稱呼時採用個別姓名）於上訴審補陳：
　㈠丙○○當時是由被上訴人左側超車、右轉時有打方向燈，且未
    超速，洵皆符合交通法規，丙○○超車後右轉時，與甲○○直行
    所騎乘之機車已有相當距離，甲○○不可能沒有看到丙○○騎乘
    之機車。準此，系爭事故肇事因素應為甲○○遇交叉路口未減
    速駕駛、未注意車前狀況，以及未保持與前車之安全距離。
　㈡就甲○○請求損害賠償之項目及原審判准之部分，有如下違誤
    ：　
　1.醫藥費中關於維骨力之藥品費用8,982元非必要支出。
  2.看護費用163,200元部分：
　　甲○○術後無聘看護必要，且全日看護費用每日2400元過高且
    於法無據。
　3.薪資損失108,900元部分：
    甲○○已依勞基法及勞工保險條例等規定，向勞工保險局請領
    職業傷病期間，按投保薪資即實際薪資請領工資補償各3,38
    8元、47,432元、24,563元，矽品公司亦已自108年12月至10
    9年3月間就上開核發不足之部分，給付原領工資差額，故甲
    ○○無薪資損失。
　4.勞動能力損失749,575元部分：
    ⑴甲○○並未因系爭事故，而受有喪失或減少原有薪資等勞動
      能力減損之情事，其請求勞動能力減少之損失，舉證顯有
      不足。
    ⑵系爭事故發生後，甲○○僅經診斷為「左側肱骨骨折(大粗隆
      骨折)」，而「左肩棘上肌部分斷裂」係遲至109年7月20
      日始診斷發現，與系爭事故相隔7個月，復與「左側肱骨
      大粗隆骨折」之發生無直接因果關係。
    ⑶「左側肱骨大粗隆骨折」之病症，經治療後應無身體遺存
      障礙之可能，故原審採用之鑑定意見有可議之處。
　5.本件縱認上訴人丙○○之駕駛行為係系爭事故之肇事原因，
　　甲○○亦與有過失。又依原審判決之賠償金額，將對丙○○
　　2人之生計及家庭產生重大影響，請准依民法第218條規定減
　　輕賠償金額。
三、原審經審酌兩造所提出之攻擊防禦方法後，判命丙○○2人應
    連帶給付甲○○1,134,352元，及自110年5月15日起至清償日
    止，按年息5%計算之利息，並依職權宣告假執行及駁回被上
    訴人其餘之訴。丙○○2人不服，提起上訴，並聲明：㈠原判決
    不利於丙○○2人部分廢棄。㈡上廢棄部分，甲○○於原審之訴均
    駁回。甲○○答辯聲明：上訴駁回。另甲○○提起附帶上訴，聲
    明：㈠原判決關於駁回甲○○後開訴訟部分廢棄。㈡丙○○2人應
    再連帶給付甲○○663,491元，及自110年5月15日起至清償日
    止，按年息5%計算之利息。丙○○2人就附帶上訴部分答辯聲
    明：附帶上訴駁回。
四、本院判斷：
　㈠就甲○○有無與有過失部分：
　1.依原審勘驗系爭事故發生之現場監視器畫面結果：
　　「一、檔名:「監視器0l : 26.AVI」
　　畫面左上角時間標示為2019/12/18
　　拍攝角度為中山路與豐南街口
　　全景時間以畫面左上角時間標記為準
　　1.18:05:14至18:05:15
　  　可見畫面左側開始有車燈亮光，嗣B車出現於畫面左方，
　　  超越白色停止線。
　　2.18:05:16至18:05:17
　　  A車與B車同時出現於畫面左方，車身均已跨越白色停止線
　　  ，B車自A車左側向前騎後偏右，A車倒地，B車行進至A車
　　  左前方超過45度位置。
　　3.18:05:18至18:05:20
　　  A車倒在原地，B車自A車車前右轉，往畫面左方消失。」
    （見原審卷二85頁）
　2.依上揭勘驗內容，可知丙○○所騎乘之機車係在甲○○機車左方
    前行，於1秒鐘（即5分16秒至5分17秒）之時間內，丙○○機
    車前騎後偏右，甲○○機車倒地等情，顯見事故發生是在1秒
    鐘之瞬間，而丙○○突然偏右行右轉，自會讓後車之甲○○猝不
    及防而發生碰撞，原審據以認定甲○○就事故之發生並無過失
    ，核無違誤，丙○○2人執陳詞提起上訴，就此部分，並無理
    由。
  ㈡關於甲○○請求損害賠償之項目及金額部分：
　1.維骨力之藥品費用部分：
　　對於維骨力之藥品費用，原審函詢豐原醫院，並依豐原醫院
    函覆內容，認服用維骨力有助於關節軟骨增生，對甲○○因系
    爭事故所生之左側肱骨骨折傷害有所助益（回函見原審卷二
    19頁），據以認定維骨力藥品費用支出有必要性，核屬有據
    ，並無不當之處，丙○○2人就此部分之上訴尚無可採。
　　自有其必要性。
　2.看護費用部分：
　　原審所認定全日看護之必要性及其期間及每日金額以2400元
    計算，係依中國附醫110年3月10日函覆資料（見原審卷一41
    頁、367頁），則原審判決依卷內證據資料所為之認定，即
    屬有據，丙○○2人就此部分之上訴並無足取。
  3.薪資損失部分：
    按勞工職業災害保險，係由中央主管機關設立之勞保局為保
    險人，令雇主負擔保險費，而於勞工發生職業災害時，使勞
    工獲得保險給付，以保障勞工之職業災害補償，並減輕雇主
    之負擔。故依勞工保險條例所為之職業災害保險給付，與勞
    動基準法之職業災害補償之給付目的相類，勞工因遭遇同一
    職業災害依勞工保險條例所領取之保險給付，勞動基準法第
    59條但書明定「雇主」得抵充，且依勞動基準法第60條規定
    ，雇主依同法第59條規定給付之補償金額，亦得抵充就同一
    事故所生損害之賠償金額，旨在避免勞工或其他有請求權人
    就同一職業災害所生之損害，對於「雇主」為重複請求。然
    勞工保險制度，並非為減輕非雇主之加害人之責任，勞工因
    職業災害所受領之保險給付，與因侵權行為對該加害人所生
    之損害賠償請求權，並非出於同一原因，後者之損害賠償請
    求權，殊不因受領前者之保險給付而喪失，亦不生損益相抵
    問題（最高法院106年台上字第2031號民事判決意旨參照）
    。對於甲○○所受不能工作損失，原判決業於判決理由中加以
    論述明確，丙○○2人空言甲○○無薪資損失之損害云云，顯不
    可採。
　4.勞動能力減損部分：
　　就甲○○得請求勞動能力減損之法律依據及認定其所減損之期
    間、比例及數額，原審判決已於判決理由中明確說明之（見
    原審判決書7至9頁）。而本件：
　　⑴對於甲○○僅所受「左肩棘上肌部分斷裂」之傷勢與系爭
　　  事故有相當因果關係存在乙節，原審判決書係依中國附醫
　　  之回覆內容據以認定有因果關係存在且甲○○受有勞動能
　　  力減損之損害（原審卷一367頁，原審判決書3至4頁、7頁
　　  ），而經送中國附醫鑑定後認甲○○所受勞動能力減損之
　　  比例係14%乙節，亦係依兩造所認可之鑑定機構所為之鑑
　　  定，故丙○○2人就此部分執陳詞提起上訴質疑鑑定機關
　　  之鑑定結果，洵屬無據。
　　⑵又所謂減少勞動能力，乃謂職業上工作能力一部滅失之意
      ，亦即減少謀生能力之謂。是其減少勞動能力所受損害之
      金額，應就被害人受侵害前之身體健康狀態、教育程度、
      專門技能、社會經驗等方面酌定之，不能以一時一地之工
      作收入為準（本院最高法院63年台上字第1394號判決意旨
      參照）。本件原審判決依甲○○之教育程度、能力及工作經
      驗，認甲○○於系爭事故發生時，在通常情況下可能取得之
      收入為每月獲取之薪資即平均薪資3萬6300元計算，係就
      相關資料綜合審酌判斷，核屬允當。甲○○僅以嗣後調升之
      每月薪資4萬5800元，主張計算勞動能力減損之數額亦應
      以每月4萬5800元計算云云，提起本件附帶上訴，請求丙○
      ○2人應再給付16萬3491元云云，係屬無據，應予駁回。
　5.精神慰撫金部分：
　　對於甲○○精神慰撫金之請求，原審業於判決理由載明其判斷
    之法律上依據及審酌甲○○所受傷勢、兩造之學經歷、現職及
    收入等事項，據以認甲○○應得請求15萬元之慰撫金等情（見
    原審判決書10頁）。核其理由及判斷均屬適法允當，兩造執
    陳詞提起上訴及附帶上訴，均無理由。
　6.本件有無民法第218條之適用部分：
　　丙○○2人主張其2人均在工地打零工，收入不固定且扶養幼兒
    ，請求依民218條規定減輕其賠償金額云云。然原審就此部
    分認強制執行法第122條已明定執行時執行法院應酌留債務
    人及其扶養之共同生活侵屬生活費用，故難認對丙○○2人生
    計有何重大影響而需減輕其等賠償之金額等語（見原審判決
    書11、12頁），核屬有據，丙○○2人執陳詞提起上訴，並無
    理由。
  ㈢本件丙○○2人及甲○○僅以原判決之認定結論與其等認定
    不同，執陳詞指摘原判決不當，提起上訴及附帶上訴，求予
    廢棄改判，均為無理由，應駁回其上訴及附帶上訴。
五、據上論結，本件上訴及附帶上訴均為無理由，依民事訴訟法
    第436條之1第3項、第449條第1項、第78條，判決如主文。
中　　華　　民　　國　　111 　年　　6 　　月　　17　　日
                  民事第二庭  審判長法  官  呂麗玉
                                    法  官  鄭百易
                                    法  官  李悌愷
上正本證明與原本無異。
不得上訴。
中　　華　　民　　國　　111 　年　　6 　　月　　20　　日
                                    書記官　蘇文熙